【裁判字號】    89,易,1145
【裁判日期】    901019
【裁判案由】    竊佔等
【裁判全文】
臺灣士林地方法院刑事判決                        八十九年度易字第一一四五號
    公  訴  人  臺灣士林地方法院檢察署檢察官
    被      告  丙○○
右列被告因竊佔等案件，經檢察官提起公訴（八十九年度偵緝字第六０一號），本院
判決如左：
    主  文
丙○○連續意圖為自己不法之利益，而竊佔他人之不動產，累犯，處有期徒刑伍月，
如易科罰金，以參佰元折算壹日。
    事  實
一、丙○○前於民國八十五年間因恐嚇案件，經法院判處有期徒刑三月確定，於八十
    六年五月二十五日執行完畢，猶不知悔改，明知座落台北市○○區○○段一小段
    建號一○五三—○○○，門牌號碼台北市○○○路一六五號一樓（全家福大廈）
    ，面積六四五．一九平方公尺之房屋（下稱系爭房屋）為甲○○、吳鳳霞共同所
    有，竟意圖為自己不法之利益，基於概括之犯意，先自民國八十九年五月間起，
    未經甲○○、吳鳳霞之同意，無故侵入上開門牌建築物竊佔使用，並向該大廈之
    管理員戊○○佯稱其已得甲○○本人之授權，而擅自委託戊○○租賃、販售上開
    房屋。嗣於八十九年七月十七日，為甲○○發覺報警查獲後，又於八十九年七月
    十七日後至同年十月間某日起，基於前揭之同一犯意，再度侵入系爭房屋竊佔使
    用。
二、案經被害人甲○○訴由台北市政府警察局大同分局報請台灣士林地方法院檢察署
    檢察官偵查起訴。
    理  由
一、訊據被告丙○○固不否認有於上開時間先後進入上址居住使用，並委任戊○○代
    為出租、出售系爭房屋之事實，然矢口否認有侵入住宅及竊佔之犯行，辯稱：甲○○有委託其買賣及租賃房屋，甲○○之女兒乙○○有同意其進入居住，甲○○
    在警察局時有同意其使用云云，然查：
（一）系爭房屋為甲○○、吳鳳霞共有，有土地及建物登記謄本、建物所有權狀影本
      各一件在卷可稽。又告訴人甲○○並未同意或委託被告買賣房屋，乙○○亦從
      未同意被告代為買賣、租賃上開房屋，從未同意被告暫時居住上開房屋等情，
      已據告訴人甲○○於警訊時指訴及證人乙○○於警訊時證述綦詳，足認被告未
      經系爭房屋所有人甲○○、吳鳳霞之同意即自行侵入竊佔系爭房屋甚明。
（二）被告確有於八十九年五月二十六日以授權人之房屋代理人名義，自行書立委託
      戊○○代為租賃系爭房屋，並願意給付新台幣三十五萬元佣金之委託書交由戊○○等情，已據證人即全家福大廈管理員戊○○到庭證述明確，並有委託書一
      件在卷可稽。而被告於本院調查時先自承於八十九年五月間即搬入系爭房屋居
      住，復改稱係八十九年六月間始搬入居住，而證人戊○○於本院調查時則證稱
      係拿到委託書前一、二個月被告即搬入居住，衡情被告係在八十九年五月二十
      六日出具委託租賃之委託書與戊○○，衡情其侵入居住之時間應在其出具委託
      書之前，是應以其自承八十九年五月間侵入居住之時點較為可採。
（三）又被告於本院審理時自承其於八十九年七月十七日為警查獲後某日復搬入系爭
      房屋居住，迄今仍居住該址等語，核與證人即管區警員丁○○到庭證稱其在八
      十九年十月間有在系爭房屋遇到被告，看到被告打地鋪睡覺，八十八年十二月
      底或一月初時又在大樓警衛室碰到被告，被告還是住在裡面等語及證人戊○○
      到庭證稱被告被查獲後，屋主有將門鎖換掉，其不知被告後來如何住進去，這
      半月來有見到被告進出等情相符，足認被告有於八十九年七月十七日為警查獲
      後至同年十月間某日，又侵入系爭房屋竊佔使用迄今之犯行甚明。
（四）被告雖辯稱系爭房屋是己○○、鍾秀鳳想作投顧投信之辦公室，有問乙○○說
      可以云云，然經本院傳訊證人己○○到庭證稱其並沒有去過系爭房屋，沒有要
      系爭房屋作投顧投信之辦公室，也沒有聽過乙○○說要補授權書給被告等語，
      則被告上開辯詞，顯係飾卸之詞，不足採信。再被告先於本院調查時辯稱甲○○在警局時沒有寫授權書，但有同意要補委託書給他云云，然均未能提出委託
      書以實其說，復於本院審理時改稱甲○○有於警局時提出委託書交由偵訊之人
      云云，然遍查全卷並無被告所稱甲○○書立之委託書，且其所辯與前開辯詞相
      悖，顯係臨訟狡卸之詞，亦不足採。
（五）縱上，被告事證明確，其犯行洵堪認定，應依法論科。
二、告訴人甲○○並未居住於系爭房屋，是系爭房屋應非他人之住宅，而係他人之建
    築物。核被告所為，係犯刑法第三百零六條第一項、第三百二十條第二項之無故
    侵入他人建築物罪及竊佔罪。被告前後二次竊佔之犯行，時間緊接，觸犯構成要
    件相同之罪名，顯係基於概括犯意反覆為之，為連續犯，應依刑法第五十六條之
    規定以一罪論，並加重其刑。被告所犯侵入他人建築物罪與竊佔罪間，有方法結
    果之牽連關係，為牽連犯，應依刑法第五十五條之規定，從一重之竊佔罪處斷。
    被告自八十九年七月十七日為警查獲後至同年十月間某日起再度侵入系爭房屋進
    住之事實，與起訴書所載之已起訴部分有連續犯之裁判上一罪關係，且經到庭實
    施公訴檢察官當庭補充敘明，本院自應併予審究，附此敘明。查被告有事實欄所
    載之犯罪科刑執行情形，此有台灣高等法院檢察署刑案紀錄簡覆表在卷可佐，其
    受有期徒刑之執行完畢後，五年以內再犯本件有期徒刑以上之罪，係屬累犯，應
    依刑法第四十七條之規定遞加重其刑。爰審酌被告犯罪之動機、目的、利用系爭
    房屋無人看管而侵入進住之手段，其已有多次前科、素行不佳、生活狀況、智識
    程度、犯罪所生之損害，及犯罪後態度等一切情狀，量處如主文所示之刑，按被
    告犯罪後，刑法第四十一條業已修正為「犯最重本刑為五年以下有期徒刑以下之
    罪，而受六個月以下有期徒刑或拘役之宣告，因身體、教育、職業、家庭之關係
    或其他正當事由，執行顯有困難者，得以一元以上三元以下折算一日，易科罰金
    。但確定因不執行所宣告之刑，難收矯正之效，或難以維持法秩序者，不在此限
    。併合處罰之數罪，均有前項情形，其應執行之刑逾六月者，亦同」，於九十年
    一月十日公布，同年一月十二日施行，是被告犯後法律已有變更，比較新舊法，
    以修正後之刑法第四十一條第一項較有利被告，自應適用修正後之新法諭知易科
    罰金之折算標準。
據上論斷，應依刑事訴訟法第二百九十九條第一項前段、刑法第二條第一項前段、第
五十六條、第三百零六條第一項、第三百二十條第二項、第五十五條、第四十七條、
第四十一條第一項前段，罰金罰鍰提高標準條例第一條前段、第二條，判決如主文。
本案經檢察官蘇佩鈺到庭執行職務。
中    華    民    國      九十        年       十      月      十九     日
                                  臺灣士林地方法院刑事第四庭
                                          法  官
附錄本案論罪科刑法條全文
刑法第三百零六條第一項
無故侵入他人住宅、建築物或附連圍繞之土地或船艦者，處一年以下有期徒刑、拘役
或三百元以下罰金。
刑法第三百二十條
意圖為自己或第三人不法之所有，而竊取他人之動產者，為竊盜罪，處五
年以下有期徒刑、拘役或五百元以下罰金。
意圖為自己或第三人不法之利益，而竊佔他人之不動產者，依前項之規定
處斷。
前二項之未遂犯罰之。


司法院資訊處製作；財團法人民間司法改革基金會備份。
